【裁判字號】    89,附民,92
【裁判日期】    890309
【裁判案由】    因傷害案附帶民訴
【裁判全文】
臺灣臺北地方法院刑事附帶民事訴訟判決              八十九年度附民字第九二號
    原      告  乙○○
    被      告  甲○○
右列被告因八十八年度易字第三一八七號傷害案件，經原告提起附帶民事訴訟，本院
判決如左：
    主  文
被告應給付原告新臺幣貳萬元。
原告其餘之訴駁回。
    事  實
一、原告方面：
（一）聲明：
      被告應給付原告新臺幣（下同）三十萬元。
（二）陳述：
      被告於民國八十八年九月二日十三時三十分許，在臺北市○○路二十八號力霸
      房屋公司門口，毆打原告成傷，致原告受有顏面、胸部、臂部、背部、膝部等
      嚴重之瘀傷，爰請求被告賠償精神損害三十萬元。
二、被告方面：
（一）聲明：
      駁回原告之訴。
（二）陳述：
  １、被告與告訴人間原係舊識，原告因不滿被告與其疏離，遂於八十八年九月二日
      十二時四十分許，手持柺杖鎖，至被告所經營之力霸房屋門前，將被告所有之
      賓士車輛後照鏡及雙門恣意加以破壞，被告見狀，隨即趨前以言詞制止，惟原
      告仍未稍歇其行為，被告為免事態擴大，暨維護自有財產之立場，不得不在約
      一時許，採取較強制手段，硬將之拖進力霸公司，並同時報警，當時原告有掙
      脫而跌倒在地上，原告之挫傷或因告訴人掙扎，或因雙方拉扯，並非被告所施
      打。
  ２、被告為保護自有財產，避免原告脫離犯罪現場，依刑法第二十三條、第二十四
      條規定（被告誤載為第二十四條、第二十五條）對於正當防衛及緊急避難之行
      為應屬不罰。
  ３、又原告曾在警局同意和解，此有派出所警員可證。
    理  由
一、原告起訴主張被告於八十八年九月二日十三時三十分許，在臺北市○○路二十八
    號力霸房屋公司門口，毆打原告成傷，爰請求被告賠償精神損害三十萬元。被告
    則以原告當時手持柺杖鎖，破壞被告所有之賓士車輛，被告以言詞制止，惟原告
    仍未停止，被告不得不採取較強制手段，硬將之拖進力霸公司，並同時報警，原
    告之挫傷或因掙扎，或因雙方拉扯，並非被告所施打；被告為保護自有財產，避
    免原告脫離犯罪現場，乃正當防衛及緊急避難之行為應屬不罰；原告在警局同意
    和解等語，資為置辯。
二、查原告與被告雖曾於八十八年九月二日十時因上開毀損、傷害事件而至臺北市政
    府警察局萬華分局東園派出所製作毀損案件之筆錄，嗣雙方同意由被告之陳姓友
    人居中協調，暫時達成和解，互不提出告訴，負責處理之警員楊文之亦向雙方解
    釋所謂「暫時達成和解」並非拋棄刑事告訴權之意義，並將此情形於臺北市政府
    警察局萬華分局派出所員警工作記錄簿上登記備查，此為被告所自承（見本院卷
    第三十七頁），且經證人楊文之到庭結證屬實（見本院卷第三十六至三十七頁）
    ，並有甲○○之偵訊（調查）筆錄、臺北市政府警察局萬華分局派出所員警工作
    記錄簿附卷足憑（見本院卷第四十一至四十二頁）。準此，原告之告訴權並未因
    此而喪失，故其於事後遞狀提出告訴，於法有據，其侵權行為損害賠償請求權仍
    有效存在，核先敘明。
三、次查：
（一）查被告於八十八年九月二日十三時三十分許，在臺北市○○路二十八號力霸房
      屋公司門口，因不滿原告損壞其所有車牌號碼ＣＵ－七八八九號轎車之左右後
      照鏡、車門，竟徒手拉扯原告，致原告受有顏面瘀傷４Ｘ２˙５公分、２Ｘ１
      公分、右上胸瘀傷２˙５Ｘ０˙５公分、１Ｘ０˙５公分、右上臂瘀傷８Ｘ６
      公分、右前臂瘀傷１Ｘ０˙５公分、４˙５Ｘ１˙５公分、１˙５Ｘ１公分、
      左前臂瘀傷５˙５Ｘ１˙５公分、左腕瘀傷１˙５Ｘ１˙５公分、背部瘀傷３
      Ｘ０˙３公分、左鼠蹊部瘀傷３Ｘ１公分之傷害等情，此經原告指訴歷歷，並
      有診斷證明書一紙、照片七幀、甲○○之偵訊（調查）筆錄、臺北市政府警察
      局萬華分局派出所員警工作記錄簿、乙○○之偵訊（調查）筆錄、臺北市立和
      平醫院八十九年一月二十七日北市和醫病字第八九六○○五三八○○號函暨病
      歷資料在卷可稽（見偵查卷第五頁、本院卷第四十一至四十二、四十六、四十
      七至五十頁及外放證物袋），且經證人楊文之證述屬實（見本院卷第三十六至
      三十七頁）。又原告於是日十四時即受有臉、手臂等部分之傷害，此觀臺北市
      政府警察局萬華分局派出所員警工作記錄簿之記載甚明（見本院卷第四十二頁
      背面），而經本院依職權向臺北市立和平醫院函詢原告之急診就醫時間、傷勢
      情形、受傷之時間，經該院函覆稱：原告於八十八年九月二日三時三十五分至
      該院急診就醫，身上呈現多處瘀傷，何時受傷無法確知等語，此有臺北市立和
      平醫院八十九年一月二十七日北和醫病字第八九六○○五三八○○號函在卷可
      按（見本院卷第四十七頁），故而於派出所製作筆錄、備案時，僅能看出原告
      臉、手臂之瘀傷，自無法看到衣物遮蓋之胸部、背部、鼠蹊部之瘀傷，與常情
      相符，且原告傷處甚多，應非僅掙脫跌倒或為誣陷被告自行造成，況被告亦自
      承曾強行把原告拉至店內，在拉扯中造成原告受傷。˙˙˙我是在拉扯當中有
      些碰撞等語（見本院卷第二十三、三十八頁之訊問筆錄），足見被告確有傷害
      原告之犯行。
（二）按對於現在不法之侵害，而出於防衛自己或他人權利之行為不罰，刑法第二十
      三條前段定有明文。又行使防衛權以對於不法之侵害為條件（最高法院二十八
      年上字第二三六三號、三十八年臺上字第二九號判例參照）。又按因避免自己
      或他人生命、身體、自由、財產之緊急危難而出於不得已之行為不罰，刑法第
      二十四條第一項前段定有明文。又危難須屬緊急，較現在危險之涵義更為迫切
      ，故必現存之為限，情形迫切，非損害他人之法益，即無從避免者始足稱為緊
      急危難（韓忠謨著刑法原理第一四八頁參照）。查原告因懷疑其車輛遭人毀損
      係出於被告所為，因而於八十八年九月二日十三時三十分許，行經臺北市○○
      路二十八號力霸房屋公司門口，見被告所有之車牌號碼ＣＵ－七八八九號轎車
      停放該處，一時氣憤而以柺杖鎖毀損該車，事後被告回公司始知此事，而原告
      亦當面自承車輛之毀損乃其所為，被告因此出手拉扯原告，此經被告於警訊中
      自承甚明（見本院卷第四十一頁之甲○○之偵訊（調查）筆錄），核與原告指
      述情節相符（見本院卷第三十七至三十八頁之訊問筆錄）。是以被告為免原告
      離開現場而拉扯原告之際，原告毀損被告車輛之不法侵害行為業已終了，既非
      現在不法之侵害，亦非現存之緊急危難，揆諸前揭規定及說明，被告之行為自
      不該當正當防衛或緊急避難之構成要件。
（三）綜上所述，被告所辯，顯為卸責之詞，委無足採。故事証明確，被告犯行，堪
      以認定。
四、按因故意或過失不法侵害他人之權利者，負損害賠償責任；又不法侵害他人之身
    體者，被害人雖非財產上之損害，亦得請求賠償相當之金額，民法第一百八十四
    條第一項前段、第一百九十五條第一項前段分別定有明文。查被告傷害原告，已
    於前述，揆諸前揭規定，原告自得請求被告賠償非財產上之損害。經審酌雙方之
    身分、社會地位、資力、職業（原告乃學生，被告為力霸房屋公司負責人）、原
    告所受之傷害程度、被告於傷害時所受之刺激等一切情狀，本院認原告請求之損
    害賠償以二萬元為合理，其餘請求，為無理由，應予駁回。
據上論結，原告之訴一部有理由，一部無理由，依刑事訴訟法第五百零二條第一項、
第二項，判決如主文。
中      華      民      國    八十九    年      三      月    九      日
                                      臺灣臺北地方法院刑事第一庭
                                          法  官  蔡  惠  如
右正本證明與原本無異
對於本判決如有不服，應於送達後十日內，向本院提出上訴狀，但非對刑事訴訟之判
決有上訴時，不得上訴。
                                          書記官  彭  雅  慧
中      華      民      國      八十九      年     三     月     十     日


司法院資訊處製作；財團法人民間司法改革基金會備份。
